【裁判字號】    94,簡上,5
【裁判日期】    950821
【裁判案由】    給付票款
【裁判全文】
臺灣高雄地方法院民事判決               94年度簡上字第5號
上  訴  人  黃柏祥（原名黃庭楨）
訴訟代理人  王叡齡律師
            陳建誌律師
被  上訴人  丙○○
訴訟代理人  乙○○
當事人間請求給付票款事件，上訴人對於民國93年11月29日本院
高雄簡易庭民國93年度雄簡字第19號第一審判決提起上訴，本院
於民國95年8月7日言詞辯論終結，判決如下：
  主  文
上訴駁回。
第二審訴訟費用由上訴人負擔。
  事實及理由
一、被上訴人經合法通知未於言詞辯論期日到場，核無民事訴訟
    法第386 條所列各款情形，茲依上訴人之聲請，由其一造辯
    論而為判決。
二、被上訴人起訴主張：被上訴人自民國89年8 月15日起至90年
    12月26日止，受上訴人雇用，擔任協和醫院之醫師，並自89
    年9 月1 日起至90年8 月31日，兼任協和醫院代理院長，月
    薪新臺幣（下同）120,000 元，上訴人尚欠被上訴人13個月
    薪資，乃簽發如附表所示支票13張（下稱系爭13紙支票）予
    被上訴人，然屆期提示卻因存款不足而遭退票。附表編號1
    至5支票雖已罹於請求權時效，但因上訴人開設醫院，獲有
    醫療費用收入，醫療費用源自被上訴人為病患看診等醫療行
    為，爰依票據法第126 條、第22條第4 項規定，請求上訴人
    給付1,560,000 元，暨自附表利息起算日欄起算之利息，並
    願供擔保請准宣告假執行。經原審判命上訴人應給付被上訴
    人960,000 元及自附表編號6 至13之利息起算日欄之日期起
    至清償日止，按週年利率5 ﹪計算之利息，而駁回被上訴人
    其餘之訴。上訴人就其敗訴部分提起上訴（被上訴人就其敗
    訴部分未上訴，而告確定），被上訴人除援用原審之主張及
    陳述外，並於本院補陳︰被上訴人係依票據關係請求，與原
    因關係無涉等語。聲明：駁回上訴。
三、上訴人則以：上訴人擔任協和醫院之健檢部主任，未雇用被
    上訴人，系爭13紙支票係訴外人甲○○盜用伊之印章所簽發
    ，被上訴人明知上訴人並非協和醫院之負責人，自不得請求
    票款。又被上訴人係協和醫院之執行合夥團隊，並非受僱醫
    師，無薪資請求權，且縱認被上訴人受僱於合夥團隊，亦應
    向合夥財產請求等語置辯。於原審聲明：駁回被上訴人之訴
    ，如受不利判決，請准供擔保願宣告免為假執行。經原審判
    決上訴人部分敗訴，上訴人不服提起本件上訴，除援用原審
    之主張及陳述外，並於本院補陳：因甲○○表示要購買健康
    檢查之儀器，其信用不好，乃向上訴人借用支票付款。被上
    訴人為附表編號6 至13支票記載之受款人，背面不應再有背
    書人，故屬背書不連續。又附表編號1 有被上訴人之背書，
    票據權利已轉讓予他人，得否行使票據權利，即有疑義等情
    。聲明：（一）原判決不利於上訴人部分廢棄。（二）廢棄
    部分，被上訴人在第一審之訴駁回。
四、下列事項為兩造所不爭執：
（一）被上訴人自89年8 月15日起至90年12月26日止，擔任協和
      醫院醫師，並自89年9 月1 日起至90年8 月31日，兼任該
      醫院代理院長。
（二）系爭13紙支票上發票人印章係真正。
五、兩造爭執事項：
（一）被上訴人是否受上訴人雇用而擔任協和醫院之醫師？
（二）甲○○有無盜蓋上訴人之印章而偽造附表編號6 至13支票
      ？被上訴人是否惡意取得附表編號6 至13支票？上訴人有
      無積欠薪資？若有，積欠薪資為何？
（三）系爭13紙支票有無背書不連續之問題？效力為何？被上訴
      人就附表編號1是否有票據請求權？
（四）被上訴人請求上訴人給付960,000元及如附表編號6至13利
      息起算日欄起算之利息，有無理由？
六、本院得心證之理由：
（一）被上訴人是否受上訴人雇用而擔任協和醫院之醫師？
      經查，被上訴人自89年8月15日起至90年12月26日止，擔
      任協和醫院醫師，並自89年9月1日起至90年8月31日，兼
      任該醫院代理院長乙節，為兩造所不爭執，洵堪認定。次
      查，上訴人與甲○○合夥共同經營協和醫院乙節，業據甲
      ○○於原審到庭證稱：伊與上訴人合夥經營協和醫院（見
      原審卷第218 頁）等語；暨於本院證稱：伊與上訴人找被
      上訴人擔任協和醫院醫生（見本院卷第92頁）等語綦詳。
      倘參酌證人即擔任協和醫院醫師之林光輝於原審證稱：伊
      自90年9 月1 日起至91年5 月1 日止，擔任協和醫院婦產
      專科醫師，係由上訴人以協和醫院副執行長及甲○○以協
      和醫院執行長名義，與伊簽立聘僱契約（見原審卷第25 7
      頁）等語。暨上訴人因與甲○○一同處理協和醫院事務而
      簽發本票乙節，亦據甲○○證述無訛，並上訴人自承其簽
      發該本票，復有該本票1 紙在卷（見原審卷第218 頁、第
      22 1頁）可稽，均可認定。而按上訴人既以協和醫院副執
      行長名義與甲○○一同與林光輝簽立擔任協和醫院醫師之
      聘僱契約，並與甲○○一同處理協和醫院事務而簽發本票
      ，足見上訴人確與甲○○共同經營協和醫院無訛。抑有進
      者，協和醫院對外採購藥品均係以上訴人簽發之支票支付
      乙節，業據證人即協和醫院總務人員謝美  於原審、本院
      到庭證述綦詳（見原審卷第232 頁、本院卷第63頁）。此
      外，參以上訴人分別於臺灣中小企業銀行東高雄分行（下
      稱臺灣企銀）、臺灣土地銀行建國分行（下稱土地銀行）
      開設支票帳戶，申請支票供協和醫院支付健康檢查儀器之
      貨款乙節，亦為上訴人所自承（見本院卷第62頁），衡諸
      常理，倘上訴人未共同投資協和醫院，豈會甘冒簽發支票
      無法兌現，可能致貶損其信用之危險，簽發支票供協和醫
      院支付應付款項？據此，益徵協和醫院確係上訴人與甲○
      ○共同經營，並雇用被上訴人擔任醫師無訛。
（二）甲○○有無盜蓋上訴人之印章而偽造附表編號6 至13支票
      ？被上訴人是否因遭積欠薪資而受領附表編號6 至13 支
      票？被上訴人是否惡意取得附表編號6 至13支票？
   1、附表編號6至13支票是否經盜蓋而偽造？
    (1)按私文書經本人或其代理人簽名、蓋章者，推定為真正，
      民事訴訟法第358條定有明文。又印章由自己蓋用，或由
      有權使用之人蓋用為常態，由無權使用之人蓋用為變態，
      故主張變態事實之當事人，應就此負舉證責任。亦即印章
      如係真正，而該當事人否認係其本人所蓋或其授權他人代
      蓋時，應由其負舉證責任（最高法院37年度上字第8816號
      判例要旨、88年度臺上字第2087號判決意旨參照）。本件
      上訴人主張系爭13紙支票上發票人印文係遭甲○○盜蓋云
      云，既為被上訴人所否認，則依前揭說明，自應由上訴人
      就印章遭盜蓋之事實負舉證責任。
    (2)經查，被上訴人自89年8 月15日起至90年12月26日止，擔
      任協和醫院醫師，並自89年9 月1 日起至90年8 月31日止
      ，兼任該醫院代理院長乙節，已如前述。次查，被上訴人
      受雇擔任協和醫院醫師，有權支領薪資乙節，業據謝美
      到庭證述：被上訴人擔任協和醫院醫師，每月薪資約10幾
      萬元，被上訴人曾交給伊銀行帳戶，囑咐伊將任職於協和
      醫院之薪資匯入帳戶等語明確，並為上訴人所不爭執（均
      見本院卷第64頁），堪予認定。故上訴人辯稱：被上訴人
      係協和醫院執行團隊，無權支領薪資云云，自不足採。
    (3)上訴人辯稱：附表編號6 至13支票係甲○○盜用其印章簽
      發云云，核與甲○○於原審到庭證稱：因積欠被上訴人薪
      資，在協和醫院地下室，簽發系爭13紙支票予被上訴人，
      當時上訴人也在場，支票上金額係上訴人叫林淑芬填寫，
      並授權林淑芬蓋用上訴人之印章於發票人欄（見原審卷第
      218 頁）等語；暨於本院證稱：伊與上訴人找被上訴人擔
      任協和醫院醫生，因積欠被上訴人薪資，後來被上訴人離
      職，要求清償積欠之薪資，伊與上訴人商量分期清償，故
      簽發系爭13紙支票交予被上訴人（見本院卷第93頁至第94
      頁）等情相左，已難採信。倘參酌林光輝於原審證稱：伊
      受雇擔任協和醫院醫師，起先一直未給付薪資，以後每個
      月都遲延給付，最後1 個月未給付，故伊到健保局將錢領
      出來，發放員工薪資（見原審卷第257 頁、第258 頁）等
      語相互以觀，足見上訴人與甲○○經營協和醫院，確有積
      欠醫護人員薪資甚明，益徵甲○○前揭證詞，堪予採信。
      再者，協和醫院係上訴人與甲○○共同經營，且協和醫院
      對外採購藥品均係以上訴人簽發之支票支付貨款，上訴人
      並向臺灣企銀、土地銀行申請支票用以支付健康檢查儀器
      之貨款等情，已如前述，可見由上訴人簽發支票支應協和
      醫院應付款項係經常之舉，則甲○○前揭證稱：由上訴人
      簽發系爭13紙支票支付被上訴人之薪資，即屬實在。
    (4)上訴人雖以甲○○偽造林光輝名義簽發支票；被上訴人已
      受領薪資673,000元、129,000元，上訴人不可能再簽發1,
      560,000 元支票予被上訴人云云置辯，並舉證人方秀香為
      證。然查：林光輝告訴甲○○偽造有價證券案件，業經臺
      灣高雄地方法院檢察署（下稱高雄地檢署）認定甲○○罪
      嫌不足，以94年度偵字第8199號為不起訴處分，有該不起
      訴處分書在卷（見本院卷第159 頁至第161 頁）可稽，是
      上訴人此部分主張，已堪置疑。況縱令屬實，亦不足以證
      明甲○○盜用上訴人之印章偽造系爭13紙支票。次查，依
      財政部國稅局函覆被上訴人綜合所得稅各類所得資料清單
      記載，被上訴人於89、90年度，有扣繳單位即協和醫院之
      薪資給付總額158,000 元、515,000 元乙節，固有財政部
      國稅局93年2 月26日財高國稅資字第0930013076號函暨檢
      附之所得資料清單1 份在卷（見原審卷第106 頁至第112
      頁）可稽，然被上訴人係於90年12月離職後，始收受附表
      編號6 至13之支票以受償任職期間遭積欠之薪資，而附表
      支票提示退票時間均係91年4 月30日以後，則被上訴人或
      協和醫院於各該次1 年申報89年度所得稅、90年度所得稅
      時，認被上訴人已受領支票清償積欠之薪資，尚與常理無
      違。至臺灣企銀九如分行94年11月24日函覆資料（見本院
      卷第33-1頁至第35頁），固顯示被上訴人之妻陳聰美開設
      之帳戶於89年10月6 日收入129,000 元，然尚難以此認定
      此筆款項即支付被上訴人之薪資。此外，上訴人並未舉證
      證明被上訴人確有受領前揭薪資額，是上訴人以此辯稱附
      表支票係遭盜蓋印章簽發云云，洵屬無據。方秀香於原審
      固到庭證稱：伊於協和醫院結束經營後，看見甲○○拿1
      顆上訴人之印章及1 本作廢支票本予上訴人，伊陪同上訴
      人至銀行查詢，始發現有2 家銀行支票及2 顆印章，但只
      還1 顆印章云云。然此縱令屬實，亦無法證明系爭13 紙
      支票係甲○○盜蓋上訴人之印章而簽發。此外，上訴人並
      未提出其他證據以實其說，是其前揭辯詞，自難遽信。
   2、被上訴人是否惡意取得附表6至13支票？
    (1)按依票據法第13條規定，票據債務人不得以自己與發票人
      或執票人之前手間所存抗辯之事由，對抗執票人，若以其
      自己與執票人間所存抗辯之事由資為對抗，則非法所不許
      支票係發票人所簽發交付予執票人，支票上受款人由發票
      人記載為執票人，則發票人與執票人就該支票應為直接當
      事人，依首開說明，發票人即得以其自己與執票人間所存
      抗辯之事由資為對抗，此與執票人是否有票據法第13條但
      書所定之惡意無涉（最高法院87年度臺簡上字第23號判決
      意旨參照）。
    (2)經查，上訴人與甲○○合夥經營協和醫院，被上訴人因遭
      積欠薪資，始受領由上訴人簽發系爭13紙支票，已如前述
      。次查，附表6 至13支票記載受款人均為被上訴人，有上
      開8 紙支票在卷可稽，則依首揭說明，兩造間之原因關係
      即為被上訴人受僱之法律關係，是上訴人辯稱兩造就上開
      8 紙支票並無原因關係，被上訴人受領上開8 紙支票係屬
      惡意云云，自屬無據。
（三）附表編號6 至13支票有無背書不連續之問題？效力為何？
      被上訴人就附表編號1 是否有票據請求權？
   1、按票據法第37條所謂背書之連續，係指自受款人以迄於最
      後之被背書人之背書不相間斷而言（最高法院53年度臺上
      字第1207號判決意旨參照）。本件上訴人雖辯稱：系爭13
      紙支票係記名支票，第一背書人應為受款人之被上訴人或
      不應背書而由被上訴人直接提示，然卻均有甲○○之背書
      ，故有背書不連續之情形云云。然查，被上訴人主張：附
      表編號6 至13支票係由上訴人簽發後，交由甲○○背書後
      ，始交付被上訴人等情，核與甲○○前揭證述情節大致相
      符，再參酌本件執票人係被上訴人，是本件發票行為及背
      書既均於交付受款人即被上訴人前即完成，而被上訴人主
      張其於支票上背書，係委任取款之背書，尚屬有據，是本
      件自無背書不連續，上訴人辯稱背書不連續，被上訴人不
      得對其行使票據權利云云，自屬無據。
   2、至上訴人另辯稱被上訴人並無附表編號1支票請求權云云
      。然附表編號1支票請求權業經原審判決駁回被上訴人敗
      訴，被上訴人並未提起上訴或附帶上訴，自非本院審理範
      圍，併此敘明。
（四）被上訴人請求上訴人給付960,000 元及如附表編號6 至13
      利息起算日欄起算之利息，有無理由？
   1、按發票人應照支票文義擔保支票之支付；執票人於第130
      條所定提示期限內，為付款之提示而被拒絕時，對於前手
      得行使追索權；執票人向支票債務人行使追索權時，如無
      約定利率者，得要求自到期日起依年利6釐計算之利息，
      票據法第126 條、第131 條第1 項、第144 條準用同法第
      97條第1項第2款分別定有明文。
   2、經查，被上訴人主張上訴人簽發附表編號6 至13支票，詎
      於附表提示日屆期提示，未獲付款等事實，已如前述。是
      被上訴人依票據法律關係，請求上訴人給付附表編號6 至
      13支票合計960,000 元及遲延利息，即屬有據。
七、綜上，被上訴人依據兩造間票據之法律關係，請求上訴人給
    付系爭票款960,000 元及各自附表編號6 至13之利息起算日
    起至清償日止，按週年利率5 ﹪計算之利息，為有理由。原
    審因而准許被上訴人之請求，判決上訴人此部分敗訴，並無
    違誤，上訴意旨仍執前詞指摘原審此部分判決不當，求予廢
    棄改判，為無理由，應予駁回。
八、據上論結，本件上訴為無理由，依民事訴訟法第436 條之1
    第3 項、第463 條、第449 條第1 項、第385 條第1 項前段
    、第78條，判決如主文。
中    華    民    國    95    年    8     月    21    日
                    民事第二庭    審判長法  官  李昭彥
                                        法  官  黃呈熹
                                        法  官  蘇雅慧
正本係照原本作成。
本判決不得上訴。
中    華    民    國    95    年     8    月    23    日
                                        書記官  王淑娟
附表：
 ┌──┬──────┬─────┬─────┬────┬─────┐
 │編號│  支票號碼  │票面金額  │票載發票日│提 示 日│利息起算日│
 ├──┼──────┼─────┼─────┼────┼─────┤
 │ 1  │DL0000000   │120,000元 │91.4.30   │91.4.30 │91.5.1    │
 ├──┼──────┼─────┼─────┼────┼─────┤
 │ 2  │DL0000000   │120,000元 │91.5.31   │91.5.31 │91.6.1    │
 ├──┼──────┼─────┼─────┼────┼─────┤
 │ 3  │DL0000000   │120,000元 │91.6.30   │92.1.24 │92.1.25   │
 ├──┼──────┼─────┼─────┼────┼─────┤
 │ 4  │DL0000000   │120,000元 │91.7.31   │92.1.24 │92.1.25   │
 ├──┼──────┼─────┼─────┼────┼─────┤
 │ 5  │DL0000000   │120,000元 │91.8.31   │92.1.24 │92.1.25   │
 ├──┼──────┼─────┼─────┼────┼─────┤
 │ 6  │DL0000000   │120,000元 │91.9.30   │92.1.24 │92.1.25   │
 ├──┼──────┼─────┼─────┼────┼─────┤
 │ 7  │DL0000000   │120,000元 │91.10.31  │92.1.24 │92.1.25   │
 ├──┼──────┼─────┼─────┼────┼─────┤
 │ 8  │DL0000000   │120000元  │91.11.30  │92.1.24 │92.1.25   │
 ├──┼──────┼─────┼─────┼────┼─────┤
 │ 9  │AP0000000   │120,000元 │91.12.31  │92.1.24 │92.1.25   │
 ├──┼──────┼─────┼─────┼────┼─────┤
 │ 10 │AP0000000   │120,000元 │92.1.31   │92.3.3  │92.3.4    │
 ├──┼──────┼─────┼─────┼────┼─────┤
 │ 11 │AP0000000   │120,000元 │92.2.28   │92.3.3  │92.3.4    │
 ├──┼──────┼─────┼─────┼────┼─────┤
 │ 12 │AP0000000   │120,000元 │92.3.31   │92.4.30 │92.5.1    │
 ├──┼──────┼─────┼─────┼────┼─────┤
 │ 13 │AP0000000   │120,000元 │92.4.30   │92.4.30 │92.5.1    │
 └──┴──────┴─────┴─────┴────┴─────┘


司法院資訊處製作；財團法人民間司法改革基金會備份。
